臺灣南投地方法院民事裁定  
111年度家聲字第11號
聲  請  人  黃雅君  


            黃正一  


相  對  人  黃汝沛  

關  係  人  林鈺芳  
上列當事人間選任特別代理人事件，本院裁定如下：
    主  文
選任南投縣政府社會及勞動處社工員林鈺芳為本院111年度家親
聲字第94號減輕或免除扶養義務事件相對人黃汝沛之特別代理人
。
    理  由
一、聲請意旨略以：聲請人黃雅君、黃正一（下合稱聲請人等）
    為相對人之子女，依法對相對人負有扶養義務，然聲請人等
    之母張秀妹與相對人尚未離婚前，相對人沉迷賭博、六合彩
    ，並常贈與寺廟數萬元的捐款以求明牌，且多年借錢給親友
    不求償還。民國74年12月23日，張秀妹與相對人離婚，聲請
    人等之親權均由張秀妹行使負擔，相對人卻未給付聲請人等
    之扶養費，聲請人等為此對相對人提出減輕或免除扶養義務
    訴訟，而相對人程序能力欠缺，為利程序之進行，爰聲請選
    任南投縣政府社會及勞動處社工員林鈺芳為相對人之特別代
    理人等語。
二、家事非訟事件，除法律別有規定外，準用非訟事件法之規定
    ，家事事件法第97條定有明文。又民事訴訟法有關當事人能
    力、訴訟能力及共同訴訟之規定，於非訟事件關係人準用之
    ，非訟事件法第11條亦有明文。再對於無訴訟能力人為訴訟
    行為，因其無法定代理人，或其法定代理人不能行代理權，
    恐致久延而受損害者，得聲請受訴法院之審判長，選任特別
    代理人，為民事訴訟法第51條第1項所明定。
三、經查，聲請人等對於相對人聲請減輕或免除扶養義務事件，
    現由本院以111年度家親聲字第94號受理在案乙節，業經本
    院調取該事件卷宗核閱屬實。又觀諸相對人於上開事件審理
    時，無法理解聲請人等之主張，亦難切題回應法官訊問事項
    等情，有本院111年7月4日訊問筆錄在卷可參，足見相對人
    辨識及陳述能力均有障礙，難認相對人有程序能力，是聲請
    人聲請為相對人選任特別代理人，即屬有據。審酌相對人目
    前為南投縣政府保護個案，而關係人林鈺芳為相對人之主責
    社工，對相對人之生活狀況具相當程度之瞭解，且其與兩造
    無利害衝突，復到庭表示同意擔任相對人之特別代理人（見
    本院111年7月4日訊問筆錄），因認由關係人林鈺芳擔任相
    對人之特別代理人，應符合相對人之最佳利益。從而，聲請
    人聲請選任南投縣政府社會及勞動處社工員林鈺芳為本院11
    1年度家親聲字第94號減輕或免除扶養義務事件相對人之特
    別代理人，於法並無不合，應予准許。
四、爰依家事事件法第97條，非訟事件法第11條，民事訴訟法第
    51條第1項，裁定如主文。
中　　華　　民　　國　　111 　年　　7 　　月　　22　　日
                   家事法庭     法  官  丁婉容   
以上為正本係照原本作成。
本裁定不得抗告。
中　　華　　民　　國　　111 　年　　7 　　月　　22　　日
                                書記官  詹書瑋